臺灣高等法院民事判決
                                    108年度重上字第825號
上  訴  人  張世界  
            許信美  
共      同
訴訟代理人  張進豐律師
            魯忠軒律師              
上  訴  人  李俊信  
            力峰貨運有限公司


法定代理人  陳銘松  
上  二  人
訴訟代理人  董藝展  
複 代理 人  李明勳  
被 上訴 人  王裕堂  
            康橋學校財團法人新北市康橋高級中學

法定代理人  徐文淞  
上  二  人
訴訟代理人  魏莉嫻  
            鍾賢斌律師
上列當事人間請求損害賠償事件，上訴人張世界、許信美、李俊
信、力峰貨運有限公司對於中華民國108年7月31日臺灣臺北地方
法院107年度重訴字第845號第一審判決，各自提起一部上訴、全
部上訴，本院於109年6月30日言詞辯論終結，判決如下：
    主  文
原判決關於命李俊信、力峰貨運有限公司連帶給付張世界部分、
連帶給付許信美超過新臺幣貳拾伍萬柒仟柒佰柒拾伍元本息部分
，及該部分假執行之宣告，暨訴訟費用（除確定部分外）之裁判
，均廢棄。
上開廢棄部分，張世界、許信美於第一審之訴及假執行之聲請均
駁回。
李俊信、力峰貨運有限公司其餘上訴；張世界、許信美之上訴，
均駁回。
第一審（除確定部分外）、第二審訴訟費用，由李俊信、力峰貨
運有限公司連帶負擔百分之四，張世界負擔百分之五十一，餘由
許信美負擔。
    事實及理由
一、上訴人張世界、許信美（下稱張世界二人）主張：被上訴人
    王裕堂受僱於被上訴人康橋學校財團法人新北市康橋高級中
    學（下稱康橋學校，與王裕堂則合稱為王裕堂二人），於民
    國105年4月21日上午8時24分許，駕駛康橋學校之車牌號碼0
    000-00號廂式幼童車（下稱系爭娃娃車），沿新北市新店區
    華城路往青山鎮方向行駛，途經華城路12號前，本應依減速
    標線行駛，遵守該路段限速每小時50公里、注意車前狀況及
    兩車併行間隔，並隨時採取必要之安全措施；欲超越同一車
    道之前車時，應先按鳴喇叭二單響或變換燈光一次，待前行
    車減速靠邊或以手勢或亮右方燈表示允讓後，後行車始得超
    越，且超越時應顯示左方向燈，並於前車左側保持半公尺以
    上之間隔超過，行至安全距離後，再顯示右方向燈駛入原行
    路線，又當時無不能注意情事，竟疏未注意，超速超車時與
    同向由訴外人即伊子張耕瑋騎乘之車牌號碼000-000號普通
    重型機車（下稱系爭機車）發生擦撞（下稱系爭擦撞），致
    系爭機車失控左偏至對向車道，與當時在禁止大型車進入之
    華城路上，由對造上訴人力峰貨運有限公司（下稱力峰公司
    ）之受僱人即對造上訴人李俊信（與力峰公司，則合稱為李
    俊信二人）駕駛力峰公司之車牌號碼000-00號營業貨運曳引
    車（下稱系爭曳引車）車頭發生對撞（下稱系爭事故），致
    張耕瑋於同日死亡。王裕堂、李俊信之上開過失行為與張耕
    瑋之死亡間具因果關係，應負共同侵權行為損害賠償責任，
    康橋學校、力峰公司應各與王裕堂、李俊信負連帶賠償責任
    。伊因此受有附表所示各項目之損害，於扣除已領取強制汽
    車責任險之給付各新臺幣（下同）100萬元後，張世界得請
    求賠償386萬4,379元、許信美得請求賠償369萬2,583元等情
    。爰依民法第184條第1項前段、第185條第1項前段、第188
    條第1項本文、第191條之2本文、第192條、第194條規定，
    求為命王裕堂、李俊信連帶如數賠償，並加計自起訴狀繕本
    送達翌日起算之法定遲延利息；康橋學校應與王裕堂、力峰
    公司應與李俊信同負連帶責任，如任一人為給付，另一人於
    該給付範圍內，免給付義務之判決（原審判命李俊信二人應
    連帶給付張世界45萬8,401元本息、許信美75萬7,612元本息
    ，駁回張世界二人其餘請求。張世界二人就其敗訴部分提起
    一部上訴，未上訴部分，業已確定，不予贅載；李俊信二人
    對其敗訴部分提起上訴）。其上訴聲明為：（一）原判決關
    於駁回張世界二人下列第㈡至㈣項之訴部分及該部分假執行之
    聲請均廢棄。（二）李俊信二人應再連帶給付張世界340萬5
    ,978元，及李俊信自108年1月6日起、力峰公司自107年12月
    27日起至清償日止，按週年利率百分之五計算之利息；王裕
    堂二人應連帶給付張世界386萬4,379元，及自起訴狀繕本送
    達翌日起至清償日止，按週年利率百分之五計算之利息。（
    三）李俊信二人應再連帶給付許信美293萬4,971元，及李俊
    信自108年1月6日起、力峰公司自107年12月27日起至清償日
    止，按週年利率百分之五計算之利息；王裕堂二人應連帶給
    付許信美369萬2,583元，及自起訴狀繕本送達翌日起至清償
    日止，按週年利率百分之五計算之利息。（四）上開第㈡、㈢
    項所命給付，如其中一人為給付，其餘之人就該給付金額之
    範圍內同免其責任。（五）願供擔保，請准宣告假執行。
二、上訴人李俊信二人以：張耕瑋係突然左偏至對向車道，李俊
    信駕駛系爭曳引車閃避不及，並無過失，且張耕瑋之死亡與
    該曳引車不能行駛在華城路間，並無相當因果關係。張世界
    二人請求非財產上之損害，於超過每人100萬元部分，應屬
    過高。其上訴聲明為：（一）原判決關於命李俊信二人為給
    付部分及該部分假執行之宣告均廢棄。（二）上開廢棄部分
    ，張世界二人於第一審之訴及假執行之聲請均駁回。另被上
    訴人王裕堂二人則以：王裕堂駕駛系爭娃娃車並未超速行駛
    ，張耕瑋當時騎乘系爭機車係行駛於路肩，非與王裕堂在同
    一車道上行駛，王裕堂並無超車時應保持安全間隔之問題，
    張耕瑋係違規左偏欲匯入王裕堂行駛之車道，始與系爭娃娃
    車右後側發生系爭擦撞，依王裕堂之視野無從注意或得採取
    必要之安全措施，自無過失等語，資為抗辯。
三、張耕瑋因系爭事故於105年4月21日中午12時26分許死亡。王
    裕堂、李俊信於系爭事故發生時，依序為康橋學校、力峰公
    司之受僱人。張世界、許信美為張耕瑋之父、母，因系爭事
    故，已領取強制汽車責任險之給付各100萬元等事實，為兩
    造所不爭執（見本院卷第201、252頁），並有戶籍謄本可佐
    （見原法院107年度店司調字第158號卷〈下稱調解卷〉第10頁
    ），堪信為真正。
四、張世界二人主張因王裕堂、李俊信之過失行為致張耕瑋死亡
    ，王裕堂二人、李俊信二人應連帶負侵權行為之損害賠償責
    任各節，為王裕堂二人、李俊信二人以上開情詞所否認。經
    查：
（一）張世界二人請求王裕堂二人連帶負侵權行為之損害賠償責
      任，並無理由。
　１、觀諸系爭娃娃車行車記錄器前鏡頭錄影之翻拍照片（見臺
      灣臺北地方檢察署105年度偵字第9280號偵查卷〈下稱偵查
      卷〉第108至109頁）；及原審就該錄影檔案所為：甲車車
      速較乙騎士所騎機車快，於02秒時已行駛至乙騎士左後方
      約數公尺，乙騎士所騎機車則仍沿路肩行駛，此時可見乙
      騎士所行駛之路肩係銜接華城路10巷，過華城路10巷巷口
      後，華城路由北往南車道即無路肩；乙騎士於距華城路10
      巷巷口約10公尺（在公車停靠區地面所繪「車」字上）時
      ，其左手離開機車把手並靠近嘴部狀似抽菸；約於03秒時
      ，甲車行駛至華城路10巷巷口之網狀線範圍前端邊緣，而
      乙則消失在畫面右側之勘驗內容（見原審卷第214頁），
      可知王裕堂駕駛之系爭娃娃車係在華城路之車道上行駛，
      與在路面邊緣（即路肩）上速度較慢之系爭機車車頭平行
      時，張耕瑋騎乘之系爭機車尚未駛入該車道內。佐以系爭
      娃娃車行車記錄器後鏡頭錄影之翻拍照片（見偵查卷第11
      1至113頁）；原審就該錄影檔案所為：約04分43秒時，甲
      車駛越右側公車站牌，約04分44秒時，甲車先駛越路旁一
      紅藍相間類似公車站牌之立桿，右後車窗旁隨即出現一頭
      戴淺色安全帽、深著深色上衣之騎士（即乙騎士）正被超
      越，從畫面右上方，可知此時甲車正駛離華城路10巷巷口
      之黃色網狀區，當乙騎士相對位置在甲車右後車窗時，其
      突往左傾，於約04分45秒時，其已左傾至靠近甲車右後角
      落，並可聽見碰撞聲，此時其右側則正經過「華城路10巷
      巷口」標誌，於約04分46秒時，甲車經過乙騎士後，乙騎
      士在甲車後方雖試圖穩住，但仍繼續往左偏向對向車道內
      ，於行經右側路邊電線桿（下方漆有黃黑相間條紋）時，
      對向有一曳引車後方拖曳一空板架（即丙車）迎面駛至，
      丙車隨即煞停，而甲車則放慢速度靠右行駛至路肩暫停之
      勘驗內容（見原審卷第214頁）；及系爭娃娃車右側車身
      ，由車身中央往車尾處延伸有黑色擦抹痕等情（見偵查卷
      第132頁之現場勘查報告、142頁至143頁背面之照片所示
      ），參互以察，可見王裕堂駕駛之系爭娃娃車行駛至華城
      路10巷巷口之黃色網狀線範圍時，張耕瑋騎乘之系爭機車
      出現在該娃娃車的右側並行，嗣系爭機車左傾與系爭娃娃
      車右後車身發生系爭擦撞，並在娃娃車右側車身留下一道
      自右上朝左下往車尾延伸之黑色擦抹痕，接著系爭機車即
      自娃娃車之右後車尾處逐漸朝左偏移並行駛至對向車道，
      隨即與李俊信駕駛之系爭曳引車發生撞擊，可以確定。　
      　　
  ２、汽車行駛時，駕駛人應注意兩車並行之間隔，並隨時採取
      必要之安全措施；汽車在未劃設慢車道之雙向二車道行駛
      時，均應在遵行車道內行駛。除準備停車或臨時停車外，
      不得駛出路面邊線。此觀道路交通安全規則第94條第3項
      前段、第97條第1項第1款、第4款規定即明。是汽車及機
      車行駛在未劃設慢車道之雙向二車道行駛時，均應在遵行
      車道內行駛，不得駛出路面邊線，且於兩車並行時，應注
      意保持適當之安全距離，以降低與他車擦撞之行車風險。
      系爭擦撞發生前，張耕瑋係騎乘系爭機車行駛在路肩，當
      時王裕堂駕駛系爭娃娃車行駛在華城路之車道上，倘張耕
      瑋欲由路肩駛入該車道內，因當時其左側即車道上有王裕
      堂駕駛之系爭娃娃車，張耕瑋本應先待王裕堂駕駛之系爭
      娃娃車通過後，再從路肩駛入車道，並注意兩車並行之間
      隔，以避免發生擦撞，且依系爭事故發生時，係天候晴、
      日間有自然光線、柏油路面乾燥、無缺陷、無障礙物，視
      距良好（見偵查卷第46頁之道路交通事故調查報告表㈠所
      示），並無不能注意情事，竟疏未注意，逕自從路肩往左
      偏欲駛入華城路之車道，因而與車身前半段已在其左前方
      之系爭娃娃車發生擦撞，就系爭擦撞情事之發生，張耕瑋
      即有違反上開規定之過失。
　３、侵權行為之成立，須行為人因故意或過失不法侵害他人權
      利，始能成立，此觀民法第184條第1項前段規定自明。主
      張侵權行為損害賠償請求權之人，對於侵權行為之成立要
      件，應負舉證責任。汽車在使用中加損害於他人者，駕駛
      人應賠償因此所生之損害。但於防止損害之發生，已盡相
      當之注意者，不在此限，此觀民法第191條之2規定自明。
      觀諸系爭娃娃車行車記錄器前鏡頭錄影之翻拍照片（見偵
      查卷第108至109頁之畫面3、4所示）；及後鏡頭錄影之翻
      拍照片（見偵查卷第111頁畫面11、12）以考，可知張世
      界二人所指之減速標線，係位於華城路10巷巷口前之公車
      專用暫停區之前約數公尺處、及與公車專用暫停區內之「
      車」字平行位置，而系爭娃娃車係通過該二處減速標線後
      ，駛至華城路10巷巷口之黃色網狀線處，始與張耕瑋騎乘
      之系爭機車發生擦撞，則系爭娃娃車於系爭擦撞前，行至
      該二處減速標線有無減速，實與系爭擦撞之發生無涉。至
      系爭擦撞發生前，王裕堂駕駛系爭娃娃車之速度，雖較張
      耕瑋騎乘之系爭機車為快。然無證據證明王裕堂當時係以
      超過該道路每小時50公里之速限（見新北市政府交通局10
      9年1月22日函所示，本院卷第215頁）行駛，且系爭擦撞
      之發生，既係張耕瑋騎乘系爭機車疏未注意禮讓當時在車
      道上行駛之系爭娃娃車，逕自從路肩往左偏欲駛入車道所
      致，要與王裕堂當時有無超速行駛無關。又系爭擦撞發生
      前，張耕瑋係在路肩騎乘系爭機車，與王裕堂當時在車道
      上駕駛系爭娃娃車，並非同一車道，且系爭擦撞發生時，
      系爭娃娃車係在張耕瑋左前方之車道上，而系爭娃娃車係
      右後側車身與系爭機車發生擦撞，要難認王裕堂當時有何
      應注意張耕瑋於系爭娃娃車右後側違規騎乘系爭機車左偏
      之狀況、兩車並行之間隔，並得採取必要安全措施，以防
      止該擦撞之發生，自不能依民法第191條之2本文規定，推
      定王裕堂對系爭擦撞之發生應負過失責任。以故，張世界
      二人主張：王裕堂駕駛系爭娃娃車有超速超車、未依減速
      標線內容減速、未注意車前狀況、兩車併行間隔，並隨時
      採取必要安全措施之過失行為云云，自不足採。　
　４、基此，張世界二人主張王裕堂係因過失而致系爭擦撞之發
      生，並不足採，其據以依民法第184條第1項前段、第185
      條第1項前段、第191條之2本文、第192條、第194條規定
      ，請求王裕堂給付張世界386萬4,379元、許信美369萬2,5
      83元云云，即屬無據。而受僱人因執行職務，不法侵害他
      人之權利者，由僱用人與行為人連帶負損害賠償責任，係
      以受僱人因執行職務對被害人構成侵權行為為要件。王裕
      堂既未對張耕瑋之死亡構成侵權行為，則其僱用人康橋學
      校亦無庸負僱用人之連帶損害賠償責任。從而，張世界二
      人依民法第188條第1項本文規定，請求康橋學校負連帶賠
      償責任云云，仍屬無據。　　　　　
（二）張世界因系爭事故所領取強制汽車責任險之給付，高於其
      得請求李俊信二人賠償之數額，不得再請求李俊信二人為
      賠償；許信美得請求李俊信二人連帶給付25萬7,775元，
      及李俊信自108年1月6日起、力峰公司自107年12月27日起
      算之法定遲延利息。
　１、不法侵害他人致死者，對於支出醫療或殯葬費之人，應負
      損害賠償責任。被害人對於第三人負有法定扶養義務者，
      加害人對於該第三人亦應負損害賠償責任；不法侵害他人
      致死者，被害人之父、母，雖非財產上之損害，亦得請求
      賠償相當之金額；受僱人因執行職務，不法侵害他人之權
      利者，由僱用人與行為人連帶負損害賠償責任。此觀民法
      第192條第1項、第2項、第194條、第188條第1項本文規定
      即明。　　　
　２、駕駛人駕駛汽車，應遵守道路交通標誌之指示，此觀道路
      交通安全規則第90條第1項前段規定自明。查系爭曳引車
      係後拖營業半拖車總聯結重量達35噸之聯結車（見偵查卷
      第89頁之行車執照所示），而華城路設有禁止15噸以上大
      貨車或聯結車進入之標誌（見原審卷第440頁），李俊信
      就其當天未申請許可而行駛於該道路上，並無異詞（見偵
      查卷第105頁之訊問筆錄所示），足認李俊信駕駛系爭曳
      引車行駛華城路，已違反該道路交通安全規則第90條第1
      項前段規定，應有過失。所謂相當因果關係，應以行為人
      之行為所造成之客觀存在事實為觀察，倘該客觀存在之事
      實，通常均有發生同樣損害結果之可能者，即得謂行為人
      之行為與被害人所受損害間，具有相當因果關係。張耕瑋
      因騎乘之系爭機車失控左偏至對向車道，與當時李俊信駕
      駛系爭曳引車之車頭發生對撞（即系爭事故）而於105年4
      月21日中午12時26分許死亡（見上三所示），足見李俊信
      違規駕駛系爭曳引車之過失行為，與張耕瑋之死亡結果間
      ，具有相當因果關係，至為灼然。以故，李俊信二人辯稱
      ：張耕瑋係突然左偏至對向車道，李俊信駕駛系爭曳引車
      閃避不及，並無過失，且張耕瑋之死亡與該曳引車不能行
      駛在華城路間，並無相當因果關係云云，均不足採。李俊
      信駕駛系爭曳引車因過失不法侵害張世界二人之子張耕瑋
      致死，依上１規定，自應與力峰公司連帶負侵權行為之損
      害賠償責任。茲就張世界二人請求之項目及金額，審酌如
      下：
    ①醫療費用
      張世界因系爭事故支出醫療費用692元乙節，為李俊信二
      人所不爭執（見本院卷第202頁），參以張世界自陳：其
      中326元之醫療費用部分，已獲強制汽車責任保險賠付（
      分見本院卷第214頁之民事陳報狀；原審卷第450頁之查詢
      表），是張世界自得請求李俊信二人賠償醫療費用366元
      （計算式：692-326＝366）。
    ②喪葬費用
      張世界主張因張耕瑋死亡而支出喪葬費用69萬4,520元，
      為李俊信二人所無異詞（見本院卷第202頁），則其自得
      請求李俊信二人如數賠償。
    ③扶養費用     
　　⑴受扶養權利者，以不能維持生活而無謀生能力者為限。前
      項無謀生能力之限制，於直系血親尊親屬不適用之，民法
      第1117條定有明文。是直系血親尊親屬，如能以自己財產
      維持生活者，自無受扶養之權利。倘無財產足以維持生活
      者，縱其有謀生能力，仍有受直系血親卑親屬扶養之權利
      可資主張。
    ⑵張世界為張耕瑋之父，係44年5月23日出生；許信美為張耕
      瑋之母，係44年9月20日出生（見調解卷第10頁之戶口名
      簿所示），於張耕瑋105年4月21日死亡時，均為60歲，平
      均餘命依序尚有22.35年、26.53年（分見原審卷第447、4
      49頁之105年新北市簡易生命表所示）。審諸張世界105年
      度之利息所得逾17萬元，106年、107年之利息所得亦相去
      不遠等情（見原審存置袋內之稅務電子閘門財產所得調件
      明細表）以考，顯見其有相當之儲蓄，佐以其自陳系爭事
      故發生之105年間以販賣水果為業（見本院卷第203頁），
      應認其並無不受張耕瑋扶養即不能維持生活之情況，甚至
      有與其子、女共同負擔對其配偶即許信美扶養義務之資力
      。是以，張世界依民法第192條第2項規定，請求李俊信二
      人賠償扶養費用116萬9,493元，難認有據。
　　⑶觀諸許信美於105年度之所得為保險公司之給付，其餘104
      、106及107等3個年度，均無所得資料；有現住之建物門
      牌新北市○○區○○路0段00巷00號之房地、及數筆位在彰化
      縣之共有土地之財產資料（見原審存置袋內之稅務電子閘
      門財產所得調件明細表），可知許信美除系爭事故發生之
      105年有保險公司給付之所得外，並無其他申報之所得，
      且其所有板橋區房地乃供其維持居住所需，至其餘共有之
      土地價值非高，難予變現以供其生活所需，應認許信美之
      財產尚不足以維持其生活，有受其子張耕瑋扶養之權利。
      至許信美陳稱其於系爭事故發生之105年間有從事販賣水
      果之工作（見本院卷第203頁），固可認其有謀生能力，
      然依上⑴說明，仍無礙其有受張耕瑋扶養之權利可以主張
      。以故，李俊信二人稱：許信美應自其65歲之勞工強制退
      休年齡起，始取得受扶養之權利云云，尚不足採。而李俊
      信二人就許信美主張之扶養費用為169萬2,583元（即原審
      認定之數額），並不爭執（見本院卷第204頁）。是許信
      美請求李俊信二人如數賠償，應屬有據。　　
    ④非財產上之損害
      非財產上之損害是否相當，應斟酌雙方身分資力與加害程
      度，及其他各種情形核定之。本院審酌系爭事故之發生，
      造成張耕瑋之死亡，而張耕瑋為張世界二人之長子，於系
      爭事故發生時年僅30歲，張世界二人所受白髮人送黑髮人
      之痛苦程度；張世界為高職畢業、許信美為國小畢業、李
      俊信為高職畢業；及力峰公司登記資本總額為2,500萬元
      、張世界二人、李俊信之財產所得資料（分見調解卷第10
      頁、原審卷第119頁、本院卷第203頁、原審存置袋內之戶
      籍資料、稅務電子閘門財產所得調件明細表所示）等一切
      情狀，認張世界二人各請求250萬元之非財產上損害，應
      屬適當。
    ⑤據此，張世界得請求賠償319萬4,886元（計算式：366＋694
      520＋0000000＝0000000）；許信美得請求賠償419萬2,583
      元（計算式：0000000＋0000000＝0000000 ）。
  ３、損害之發生或擴大，被害人與有過失者，法院得減輕賠償
      金額，或免除之，民法第217條第1項定有明文。依同法第
      192條第1項、第2項及第194條規定請求損害賠償時，倘直
      接被害人（即死者）對於損害之發生或擴大有過失時，請
      求權人應負擔該過失，而有過失相抵規定之適用。系爭事
      故之發生，係張耕瑋騎乘之系爭機車與系爭娃娃車右後車
      身發生擦撞後，接著自娃娃車之右後車尾處逐漸朝左偏移
      並行駛至對向車道，隨即與李俊信駕駛之系爭曳引車發生
      撞擊所致，而張耕瑋係疏未注意、禮讓當時在車道上行駛
      之系爭娃娃車，逕自從路肩往左偏欲駛入車道，而與車身
      前半段已在其左前方之系爭娃娃車發生擦撞，就系爭擦撞
      情事之發生，確有過失情事，業經認定如（一）２所述，
      是張耕瑋就系爭事故之發生，亦同有過失，可以確定。準
      此，張世界二人自應負擔張耕瑋之與有過失責任。本院審
      酌張耕瑋之過失行為，就系爭事故之發生，應較李俊信違
      規駕駛系爭曳引車之過失行為為強，認張世界二人應負擔
      張耕瑋十分七之過失責任。爰依該過失比例，減輕李俊信
      二人之賠償金額。基此，張世界、許信美得請求李俊信二
      人賠償之金額，依序為95萬8,466元、125萬7,775元（計
      算式：0000000×3/10＝958466〈元以下四捨五入，下同〉；0
      000000×3/10＝0000000）。保險人依本法規定所為之保險
      給付，視為被保險人損害賠償金額之一部分；被保險人受
      賠償請求時，得扣除之，強制汽車責任保險法第32條定有
      明文。張世界二人因系爭事故，已領取強制汽車責任險之
      給付各100萬元（見上三所示），張世界受領之100萬元數
      額，高於張世界得請求李俊信二人賠償之95萬8,466元，
      張世界不得再請求李俊信二人為賠償。另許信美則得請求
      李俊信二人賠償25萬7,775元（計算式：0000000－0000000
      ＝257775）。
  ４、給付無確定期限者，債務人於債權人得請求給付時，經其
      催告而未為給付，自受催告時起，負遲延責任。其經債權
      人起訴而送達訴狀，與催告有同一之效力；又遲延之債務
      ，以支付金錢為標的者，債權人得請求依法定利率計算之
      遲延利息；應付利息之債務，其利率未經約定，亦無法律
      可據者，週年利率為百分之五，民法第229條第2項、第23
      3條第1項前段、第203條定有明文。查許信美之起訴狀繕
      本於108年1月5日送達李俊信（寄存送達日為107年12月26
      日，見原審卷第189頁。依民事訴訟法第138條第2項規定
      ，自寄存之日起，經10日發生效力，應於108年1月5日發
      生送達效力）、於107年12月26日送達力峰公司（見原審
      卷第191頁），則其自得請求李俊信給付自送達翌日即108
      年1月6日起算、力峰公司自送達翌日即107年12月27日起
      算之法定遲延利息。
五、綜上所述，許信美依民法第192條第1項、第2項、第194條、
    第188條第1項本文規定，請求李俊信二人連帶給付25萬7,77
    5元，及李俊信自108年1月6日起、力峰公司自107年12月27
    日起，均至清償日止，按週年利率百分之五計算之利息，為
    有理由，應予准許。逾此範圍之請求，為無理由，應予駁回
    。原審就超過上開應准許部分，為李俊信二人敗訴之判決，
    尚有未洽，李俊信二人上訴意旨指摘原判決此部分不當，求
    予廢棄改判，為有理由，爰予廢棄改判如主文第2項所示。
    至上開應准許之範圍內，原審為李俊信二人敗訴之判決，並
    無不合，李俊信二人指摘原判決此部分不當，求予廢棄改判
    ，為無理由，應予駁回此部分上訴。至張世界二人上訴意旨
    指摘原判決不當，並無理由，應駁回其上訴。
六、本件事證已臻明確，兩造其餘攻擊防禦方法及所提證據，經
    審酌，核與本判決之結果不生影響，爰不另一一論述。又張
    世界二人聲請勘驗系爭娃娃車行車記錄器、王裕堂於警局之
    偵訊光碟，並請求將該行車記錄器檔案送請交通大學、警察
    大學鑑定，欲證明王裕堂確有超速情事，因與前揭判斷不生
    影響，而無調查之必要，附此敘明。
七、據上論結，李俊信二人之上訴為一部有理由、一部無理由；
    張世界二人之上訴為無理由，依民事訴訟法第450條、第449
    條第1項、第79條、第78條，判決如主文。
中　　華　　民　　國　　109 　年　　7 　　月　　14　　日
                    民事第十八庭 
                        審判長法  官  吳青蓉
                              法  官  賴彥魁
                              法  官  林政佑
正本係照原本作成。
李俊信、力峰貨運有限公司不得上訴。
張世界、許信美如不服本判決，應於收受送達後20日內向本院提
出上訴書狀，其未表明上訴理由者，應於提出上訴後20日內向本
院補提理由書狀（均須按他造當事人之人數附繕本）上訴時應提
出委任律師或具有律師資格之人之委任狀；委任有律師資格者，
另應附具律師資格證書及釋明委任人與受任人有民事訴訟法第46
6 條之1第1項但書或第2項（詳附註）所定關係之釋明文書影本
。如委任律師提起上訴者，應一併繳納上訴審裁判費。
中　　華　　民　　國　　109 　年　　7 　　月　　14　　日
　　　　　　　　　　　　　    書記官  王韻雅
附註：
民事訴訟法第466條之1（第1項、第2項）：
對於第二審判決上訴，上訴人應委任律師為訴訟代理人。但上訴
人或其法定代理人具有律師資格者，不在此限。
上訴人之配偶、三親等內之血親、二親等內之姻親，或上訴人為
法人、中央或地方機關時，其所屬專任人員具有律師資格並經法
院認為適當者，亦得為第三審訴訟代理人。　　　　　　　　　　　　　　　

　　　　　　　　　　　　　　　
　　　　　　　　　　　　　　　
　　　　　　　　　　　　　　　
　　　　　　　　　　　　　　　
　　　　　　　　　　　　　　　
　　　　　　　　　　　　　　　
　　　　　　　　　　　　　　　
　　　　　　　　　　　　　　　
　　　　　　　　　　　　　　　
　　　　　　　　　　　　　　　
　　　　　　　　　　　　　　　
　　　　　　　　　　　　　　　
　　　　　　　　　　　　　　　
　　　　　　　　　　　　　　　
　　　　　　　　　　　　　　　
　　　　　　　　　　
　　　　　　　　　　　　　　　
　　　　　　　　　　　　　　　
　　　　　　　　　　　　　　　
　　　　　　　　　　　　　　　

　　　　　　　　　　　　　　　
　　　　　　　　　　　　　　　　　　　　　　　　　　　　　　
　　　　　　　　　　　　　　　
　　　　　　　　　　　　　　　
　　　　　　　　　　　　　　　　　　　　
附表　　　　　　　　　　　　　　　
張世界、許信美請求賠償之項目及金額      編號 張世界 許信美 ㈠ 醫療費用366元 0 ㈡ 喪葬費用69萬4,520元  0 ㈢ 扶養費用116萬9,493元  扶養費用169萬2,583元 ㈣ 非財產之損害300萬元 非財產之損害300萬元 合計 扣除領取強制汽車責任保險之給付100萬元後，請求386萬4,379元 扣除領取強制汽車責任保險之給付100萬元後，請求369萬2,583元